【裁判字號】    96,上易,234
【裁判日期】    970229
【裁判案由】    清償借款
【裁判全文】
臺灣高等法院高雄分院民事判決         96年度上易字第234號
上  訴  人  甲○○
            丁○○
被上訴人    合作金庫商業銀行股份有限公司
法定代理人  乙○○
訴訟代理人  丙○○
上列當事人間請求清償借款事件，上訴人對於民國96年8 月28日
臺灣高雄地方法院96年度審訴字第633 號第一審判決提起上訴，
本院於97年2 月19日言詞辯論終結，判決如下：
    主      文
上訴駁回。
第二審訴訟費用由上訴人連帶負擔。
    事實及理由
一、被上訴人主張：訴外人涂健恆於民國92年10月22日邀同上訴
    人甲○○、丁○○為連帶保證人，向伊借款新台幣（下同）
    150 萬元，約定借款期間自92年10月22日至99年10月22日止
    ，分84期平均攤還本息。利息則約定按伊定儲指標利率加年
    息1.1%機動計算。並約定如未按期給付，即喪失期限利益，
    全部債務視為到期，且其逾期清償在6 個月以內者，應按上
    開利率10﹪，逾期清償在6 個月以上者，其超過6 個月部分
    ，按上開利率20﹪計算違約金。詎訴外人涂健恆於借款後僅
    繳納至93年4 月4 日之本息即未再為給付，依約已視為全部
    到期。經核算結果，尚有本金140 萬0771元及自93年4 月5
    日起按年息2.525%計算之利息（違約當時之定儲指標利率為
    年息1.425%，加計年息1.1%為年息2.525%），並自93年5 月
    6 日起按上開比例計算之違約金未為清償。又上訴人甲○○
    、丁○○為上開借款之連帶保證人，依法自應負連帶清償之
    責任。爰依消費借貸及連帶保證之法律關係，訴請上訴人連
    帶清償借款140 萬0771元及自93年4 月5 日起至清償日止按
    年息2.525%計算之利息，並自93年5 月6 日起逾期清償在6
    個月以內者，按上開利率10﹪，逾期清償在6 個月以上者，
    其超過6 個月部分，按上開利率20﹪計算之違約金等情。原
    審為被上訴人勝訴之判決。其答辯聲明：上訴駁回。
二、上訴人則以：伊等對擔任本件連帶保證人及借款餘額部分並
    不爭執，但當時因伊等與訴外人涂健恆係部隊同事，均有借
    款而互為連保，伊等借款部分均按時繳款，惟涂健恆卻未按
    時繳款，而被上訴人於涂健恆違約未按期繳款時並未及時通
    知，伊等於知悉後亦積極與被上訴人商議協調清償事宜，被
    上訴人卻表示應與涂健恆一起前往始能協商，但因涂健恆已
    退伍無從連絡，致無法協議，但伊等確有還款之誠意。又伊
    等於向被上訴人貸款時，被上訴人係告知本件在100 萬元內
    有信用保險，伊等係評估有保險可分擔風險並以保費與利息
    相評估後始向被上訴人貸款，惟被上訴人現竟稱保險理賠後
    仍應由伊等承擔該債務，顯與伊等當初受告知之意旨不符。
    況伊等因被上訴人之拖延告知及遲不處理，現已自部隊退伍
    ，經濟能力受有影響等語，資為抗辯。其上訴聲明：(一)原判
    決廢棄。(二)被上訴人在第一審之訴駁回。(三)第一、二審訴訟
    費用由被上訴人負擔。
三、兩造已對下列事項不爭執：(一)上訴人等確實擔任本件訴外人
    涂健恆向被上訴人銀行借款150 萬元之連帶保證人。(二)訴外
    人涂健恆對於被上訴人銀行尚積欠本金140 萬0771元及自93
    年4 月5 日起按年息2.525%計算之利息（違約當時之定儲指
    標利率為年息1.425%，加計年息1.1%為年息2.525%），並自
    93年5 月6 日起按上開比例計算之違約金，未為清償。
四、茲兩造所爭執之事項為：被上訴人依消費借貸及連帶保證之
    法律關係，請求上訴人應連帶給付伊140 萬0771元本息，有
    無理由？經查：
（一）按稱消費借貸者，謂當事人一方移轉金錢或其他代替物之
      所有權於他方，而約定他方以種類、品質、數量相同之物
      返還之契約；借用人應於約定期限內，返還與借用物種類
      、品質、數量相同之物；遲延之債務，以支付金錢為標的
      者，債權人得請求依法定利率計算之遲延利息。但約定利
      率較高者，仍從其約定利率; 當事人得約定債務人於債務
      不履行時，應支付違約金，民法第474 條第1 項、第478
      條前段、第233 條第1 項及第250 條第1 項分別定有明文
      。次按稱保證者，謂當事人約定，一方於他方之債務人不
      履行債務時，由其代負履行責任之契約; 保證債務，除契
      約另有訂定外，包含主債務之利息、違約金、損害賠償及
      其他從屬於主債務之負擔，亦為民法第739 條及第740 條
      所明定。又保證債務之所謂連帶，係指保證人與主債務人
      負同一債務，對於債權人各負全部給付之責任者而言，此
      觀諸民法第272 條第1 項規定連帶債務之文義即明，有最
      高法院45年台上字第1426號判例意旨可資參酌。
（二）本件被上訴人主張前開訴外人涂健恆邀同上訴人甲○○、
      丁○○二人為連帶保證人向其借款而未依約清償等事實，
      業據其提出借據影本、清償明細及利率變動表為證。足證
      被上訴人主張連帶保證、借款金額、清償期限、利息及違
      約金之約定等情，堪信為真實。上訴人雖抗辯稱被上訴人
      於訴外人涂健恆違約於93年4 月間未按期繳款時，並未立
      即通知伊等二人，值至同年7 月底才通知，致伊等未能及
      時找徐健恆出面一起協商處理云云，然查依兩造所訂借款
      契約第5 條約定，被上訴人並無於此種情形時須先行通知
      上訴人之義務，且被上訴人究何時行使其請求權亦屬其權
      利，尚難遽謂被上訴人未立即通知上訴人等即不得向連帶
      保證人請求。又上訴人雖辯稱本件有借款之信用保險100
      萬元，在該保險範圍內被上訴人並無不能受償之情形，應
      予扣除等語。但查該項保險係因本件為信用貸款，被上訴
      人為避免借款人無法清償之風險，故由其自己繳納保險費
      並以其自己為被保險人（即受益人）所為之保險，此有該
      保險契約影本一件附卷可稽（見原審卷第21～28頁），且
      因被上訴人現尚未受領理賠，故尚無從先為扣除（若被上
      訴人嗣後獲有理賠，自應予以扣除，並轉由保險公司代位
      請求），而上訴人雖表示其當時係因被上訴人告知有保險
      可理賠，故評估負連帶清償責任之風險僅在於保險金額以
      外部分，因此才同意本件借款云云，惟此與該保險契約之
      內容及意旨不符，則上訴人顯然對保險契約之認知上有所
      錯誤，其出於自己認知錯誤而同意為本件借款之連帶保證
      人，自難辭其連帶保證之責任，此項抗辯亦非可採。另上
      訴人所提出之丁○○致被上訴人之郵局存證信函影本一件
      ，係其回覆被上訴人催討款項之函文，尚不足為上訴人有
      利之證明。
五、綜據上述，被上訴人本於消費借黛及連帶保證之法律關係，
    請求上訴人連帶給付1,400,771 元及自93年4 月5 日起清償
    日止按年息2.525%計算之利息，並自93年5 月6 日起逾期清
    償在6 個月以內者，按上開利率10﹪，逾期清償在6 個月以
    上者，其超過6 個月部分，按上開利率20﹪計算之違約金，
    為有理由，應予准許。是則原審判命上訴人如數給付，於法
    並無違誤。上訴意旨指摘原判決不當，求予廢棄改判，為無
    理由，應予駁回其上訴。
六、據上論結，本件上訴為無理由，依民事訴訟法第449 條第1
    項、第85條第2 項，判決如主文。
中    華    民    國    97    年    2     月    29    日
                            民事第一庭
                                審判長法官  黃金石
                                法      官  謝肅珍
                                法      官  林健彥
以上正本證明與原本無異。
本件不得上訴。
中    華    民    國    97    年    2     月    29    日
                                書  記  官  魏文常


司法院資訊處製作；財團法人民間司法改革基金會備份。
